【裁判字號】    89,訴,2171
【裁判日期】    891114
【裁判案由】    偽造文書
【裁判全文】
臺灣高雄地方法院刑事判決                        八十九年度訴字第二一七一號
    公  訴  人  臺灣高雄地方法院檢察署檢察官
    被      告  丙○○
    選任辯護人  陳嘉銘
右列被告因偽造文書案件，經檢察官提起公訴（八十八年度偵字第二五一四一號），
本院判決如左：
    主  文
丙○○無罪。
    理  由
一、公訴意旨略以：丙○○於民國八十二年八月一日，與王程風（移送台灣澎湖地方
    法院併案審理）共同基於偽造文書之犯意，在高雄市三民區○○○路一七七號之
    事務所，推由王程風偽造「見證人乙○○」之姓名於八十二年八月一日由借款人
    李文華向丙○○借款新台幣五十二萬元之借據上，致生損害於乙○○。因認丙○
    ○涉有刑法第二百十六條行使第二百十條之偽造文書罪嫌。
二、公訴人指被告丙○○涉有上開罪嫌，無非以共同被告王程風於八十八年三月十日
    下午二時五十分，於台灣高雄地方法院（八十七年度訴字第二六三○號）返還借
    款事件案件之審理中，供陳「借據是我寫的，見證人乙○○是我寫進去的，．．
    ．，是原告（按指丙○○）告訴我見證人名字，我才寫進去的」等語不諱；核與
    證人乙○○於該院中證稱：「原告律師（指被告王程風）帶一婦人至我家，那女
    的（指丙○○）要我蓋印章，沒有簽名，因我不識字，律師簽我的手蓋的」等語
    相符，此外，又有八十七年度訴字第二六三○號返還借款案件審理筆錄乙份在卷
    可憑，復有八十二年八月一日，由借款人李文華向丙○○借款新台幣五十二萬元
    之借據乙份可資佐證，是事證明確，被告犯嫌堪以認定，為其論據。
三、按犯罪事實應依證據認定之，無證據不得推定其犯罪事實，又不能證明被告犯罪
    者，應諭知無罪之判決，刑事訴訟法第一百五十四條、第三百零一條第一項定有
    明文。又按刑事訴訟法上所謂認定犯罪事實之證據，係指足以認定被告確有犯罪
    行為之積極證據而言，如未能發現相當證據或證據不足以證明，自不能以推測或
    擬制之方法，以為裁判基礎，最高法院二十九年上字第三一０五號及四十年台上
    字第八十六號分別著有判例；而認定不利於被告之事實，須依積極證據，苟積極
    證據不足為不利被告之認定時，即應為有利於被告之認定，更不必有何有利之證
    據，亦有最高法院三十年上字第八一六號判例可資參照。
四、訊據被告丙○○矢口否認有上開被訴偽造文書之犯行，辯稱：本件係因案外人李
    文華之前向伊借款十八萬元未還，事後又拿其哥哥甲○○為發票人之支票，面額
    分別為十萬元與二十四萬元之支票向伊調現，嗣支票到期時，李文華向伊表示無
    法還錢，要求伊不要向銀行提示，伊即到李文華位於左營區的家中商談，並請律
    師王程風到場處理，當時在場有李文華、李文華之母親李柯春貴，李文華的嫂嫂
    乙○○，都在場，經會算結果李文華共積欠伊五十二萬元，伊即要求李文華寫一
    張借據給伊，借據上李柯春貴係李文華代簽名，由李柯春貴自己在上面蓋手印，
    見證人乙○○部分，因為乙○○不識字，不會簽名，所以我要求王程風代乙○○
    簽名，由乙○○在上面自己蓋指印，當時不知乙○○之真實姓名，是乙○○拿出
    戶口名簿出來才知道其姓名，而乙○○僅係借據上之見證人，伊並無偽造文書之
    必要等語。查被害人乙○○即李文華之嫂嫂於本院審理中供稱：王程風帶我婆婆
    李柯春貴、被告丙○○到我住的地方，他們到的時候，被告與王程風要我作證，
    我問要作什麼樣的證，王程風說是李文華借錢的事要我作證，之後王程風就拿出
    一張借據要我蓋指印，第一個指印蓋不清楚，所以又要我蓋另一個指印，他告訴
    我蓋指印並不會造成我任何傷害，他就簽我的手蓋指印，蓋指印時王程風並沒有
    強迫我去蓋指印，王程風牽我的手去蓋指印時，我知道是李文華借錢要作證的事
    等語。而另證人王程風亦到庭證稱：八十二年八月一日被告打電話要我去李文華
    家中處理債務之事，該借據被告要求應有見證人簽名，所以要求李文華的嫂嫂做
    見證人，乙○○從家中拿出戶口名簿給我們看，我們還覺得奇怪被告與乙○○名
    字只差一個字，但乙○○說他不識字，不會簽名，所以被告要求我幫乙○○簽名
    ，而由乙○○自己在上面先用指尖蓋一個指印，但蓋的指印並不清楚，所以被告
    又要求乙○○再蓋一告個指印等語。則依上開被害人所述，本件所能確認之事實
    ，為被害人已知李文華欠被告金錢，被告要求其於借據上擔任見證人之意甚明，
    是不論上開借據上係王程風牽乙○○蓋指印或乙○○自行蓋指印，均不影響乙○
    ○之自由意願，蓋如乙○○到庭所述：王程風並沒有強迫我去蓋指印，王程風牽
    我的手去蓋指印時，我知道是李文華借錢要作證的事等語。準此被害人蓋指印時
    既知悉係為作見證人，而其並無反對之表示，顯見其有於借據上擔任見證人之意
    ，至為明確。又被害人乙○○於本院審理中亦自陳不會簽名，則書寫該借據之人
    王程風主觀上認被害人既已同意作為見證人，因被害人不會簽名，由其代簽名，
    並由被害人該蓋指印，是被告主觀上實難認有偽造文書可言。被告訴所辯並無偽
    造文書犯意，應可採信，此外復查無其他積極證據足認被告涉有上開被訴之罪嫌
    ，犯罪應屬不能證明，應法應為無罪之諭知。
據上論斷，應依刑事訴訟法第三百零一條第一項，判決如主文。
本案經檢察官邱克斌到庭執行職務。
中      華      民      國      八十九      年    十一    月    十四    日
                                  臺灣高雄地方法院刑事第六庭
                                      法  官  沈建興
右正本證明與原本無異。
如不服本判決，應於判決送達後十日內，向本院提出上訴狀。
                                      書記官  蔡琬玲
中    華    民    國    八十九    年      十一    月        十四      日


司法院資訊處製作；財團法人民間司法改革基金會備份。
